臺灣基隆地方法院民事裁定　　　　　　　　96年度抗字第25號
抗　告　人　乙○○
法定代理人　丙○○
相　對　人　中華商業銀行股份有限公司
法定代理人　甲○○
上列抗告人與相對人間拍賣抵押物事件，對於中華民國96年8月
31日本院基隆簡易庭96年度拍更字第1號裁定提起抗告，本院第
二審合議庭裁定如下：
    主  文
抗告駁回。
抗告程序費用新臺幣壹仟元由抗告人負擔。
    理  由
一、本件相對人原聲請意旨略以：第三人羅美娟於民國87年2月
    14日、87年3月27日以如附表所示不動產為向相對人所負債
    務之擔保，設定最高限額新臺幣（下同）3,960,000元、
    240,000元之抵押權，依法登記在案。嗣第三人羅美娟向聲
    請人借款3,500,000元後，未按期繳納本（利）息，已喪失
    期限利益，且如附表所示之不動產已移轉為抗告人所有，為
    此聲請准予拍賣抵押物。並提出他項權利證明書、不動產登
    記簿謄本、抵押權設定契約書、借據等影本為證，經本院第
    一審以其聲請經核尚無不合，而予准許。
二、抗告意旨略以：本件抵押權之設定本係羅美娟利用職務將抗
    告人之母清償完畢之款項挪為己用，為經鈞院92年度訴字第
    396號判決認定之事實，抗告人之母清償完畢之款項對相對
    人生清償之效力，相對人仍為本件拍賣抵押物之聲請，顯非
    適法，爰提起抗告等語。
三、按扺押權人於債權已屆清償期而未清償者，得聲請法院拍賣
    抵押物，就其賣得價金而受清償，民法第873條第1項定有明
    文。是抵押權人依此項規定聲請拍賣抵押物係屬非訟事件，
    法院所為准駁之裁定，無確定實體法上法律關係存否之性質
    ，於債權及抵押權之存否無既判力，故只須其抵押權已經依
    法登記，且債權已屆清償期而未受清償，法院即應為准許拍
    賣抵押物之裁定，至對於此項法律關係有爭執之人，自得提
    起訴訟以資救濟，不得僅以抗告程序聲明其爭執，並據為廢
    棄拍賣抵押物裁定之理由（參見最高法院61年度臺抗字第12
    7號裁定）。又，不動產所有人設定抵押權後，將不動產讓
    與他人者，依民法第867條但書規定，其抵押權不因此而受
    影響，抵押權人得本於追及其物之效力實行抵押權。系爭不
    動產既經抵押人讓與他人而屬於受讓之他人所有，則因實行
    抵押權而聲請法院裁定准許拍賣該不動產時，自應列受讓之
    他人為相對人，此參照最高法院74年度臺抗字第431號判例
    甚明。
四、經查，本件原裁定法院依法僅得就抵押權人所提出之債權證
    明為形式上之審查，故就相對人即抵押權人之債權之形式上
    審查而言，仍符合已屆清償期而未清償之行使抵押權之要件
    ，原審准許相對人本件拍賣抵押物之聲請，仍無不當。至抗
    告意旨所稱本件抵押權之設定本係羅美娟利用職務將抗告人
    之母清償完畢之款項挪為己用，為經鈞院92年度訴字第396
    號判決認定在案並已生清償效力云云。惟查本院92年度訴字
    第396號判決係認抗告人乙○○之法定代理人丙○○與羅美
    娟間並無成立信託關係，自不得以信託關係對抗相對人，故
    羅美娟以盜取相對人上開2件抵押權之他項權利證明書及設
    定契約書，並盜用相對人及其內部相關主管之印章偽造抵押
    權塗銷同意書之方式，使地政事務所陷於錯誤而塗銷前揭抵
    押權登記，其所為申請塗銷抵押權登記之行為，自應因未得
    相對人同意而無效，是相對人依民法第113條規定，請求羅
    美娟塗銷如附表所示不動產第1、2順位抵押權之塗銷登記，
    回復原第1、2順位抵押權登記之原狀，為有理由而判決羅美
    娟應將本件不動產所為第1、2順位抵押權之塗銷登記，予以
    塗銷，回復至原來之抵押權登記之原狀。並以羅美娟將該等
    不動產以贈與方式移轉登記給乙○○，依民法第876條抵押
    權追及性之規定，不動產所有人於設定抵押權之後，縱將不
    動產讓與他人，其抵押權亦不因此而受影響，是相對人對抗
    告人就如附表所示不動產，仍享有抵押權，現羅美娟雖於抵
    押權設定後，以贈與方式將不動產移轉登記給乙○○，惟該
    贈與行為對相對人抵押權之行使並無任何影響，相對人仍可
    對如附表所示不動產依法行使其法律上享有之權利，未因該
    贈與之移轉登記而受有何損害，自無請求塗銷或行使民法第
    244條撤銷權之必要而將相對人在該訴訟請求將羅美娟與乙
    ○○間以贈與為原因，所為之所有權移轉登記行為塗銷或撤
    銷，回復為羅美娟所有之登記之請求駁回等情，有該判決內
    容檔案下載影本可憑，則抗告人所稱其母清償完畢之本件抵
    押債務款項對相對人生清償之效力一節，即非屬該訴訟之訴
    訟標的範圍，即該判決無抗告人所稱有其母清償完畢之本件
    抵押債務款項對相對人生清償之效力之羈束力，並屬實體法
    上之實質的爭執範圍，應另循民事訴訟程序解決，非屬非訟
    程序非訟法院所得為之實質的認定事項，抗告人執以作為非
    訟程序之抗告理由，請求廢棄原裁定，不能謂有理由，應駁
    回其抗告。
五、據上論結，本件抗告為無理由，應依非訟事件法第46條、第
    21條第2項、第24條第1項，民事訴訟法第495條之1第1項、
    第449條第1項、第78條，裁定如主文。
中　　華　　民　　國　　96　　年　　11　　月　　13　　日
　　　　　　　　　民事庭審判長法　官  李媛媛
                              法　官　姚貴美
                              法　官　李木貴
以上正本證明與原本無異。
本裁定除以適用法規顯有錯誤為理由，並經本院許可外，不得再
抗告。
如提起再抗告，應於收受送達後10日內向本院提出在抗告狀，並
繳納再抗告費新台幣1000元。
中　　華　　民　　國　　96　　年　　11　　月　　13　　日
                              書記官  林蔚菁
